【裁判字號】    99,重訴,331
【裁判日期】    990913
【裁判案由】    清償借款
【裁判全文】
臺灣臺北地方法院民事判決             99年度重訴字第331號
原      告  臺灣中小企業銀行股份有限公司
法定代理人  羅澤成
訴訟代理人  林緯
被      告  海龍水產有限公司
兼法定代理  陳偉龍
人
被      告  陳林幼
訴訟代理人  蕭秀鳳
被      告  湯坤泉
            沈秀蓉
            石檳華
            久海企業有限公司
兼法定代理
人          何俊勝
被      告  富莉萊國際商行
法定代理人  陳嘉勝
兼法定代理  林政宏
人                     現應.
被      告  上沅實業有限公司
兼法定代理  呂憲彰原名呂英彰.
人
被      告  林明聰
            顏幸福
            寶郁企業有限公司
兼法定代理  周子建
人                      31號.
被      告  富千代實業有限公司
兼法定代理  周子建
人                      31號.
被      告  高冠聰
            立映實業有限公司
法定代理人  黃文杰
被      告  上傅企業有限公司
法定代理人  洪忠儀
被      告  品均實業有限公司
法定代理人  林清源
被      告  珍蓮發國際股份有限公司
法定代理人  陳茂桂
被      告  紅林木業有限公司
法定代理人  吳餘傳
被      告  億豐青果有限公司
法定代理人  林詠峻
被      告  則慶國際股份有限公司
法定代理人  林志哲
            賴伯源
            呂憲彰原名呂英彰.
被      告  陳祖傳
            陳金明即鑫程資訊企業社
            順興國際實業有限公司
法定代理人  邱德旺
上列當事人間請求清償借款事件，本院於民國99年7月19日言詞
辯論終結，判決如下：
    主      文
被告海龍水產有限公司、陳偉龍、陳林幼、沈秀蓉及湯坤泉應連
帶給付原告新臺幣伍拾玖萬貳仟零玖拾柒元，及自民國九十九年
四月二十日起至清償日止，按年息百分之五點七六計算之利息，
暨按上開利率百分之二十計算之違約金。
被告海龍水產有限公司、陳偉龍、陳林幼、湯坤泉及沈秀蓉應連
帶給付原告新臺幣貳佰陸拾柒萬零捌佰捌拾伍元及自民國九十九
年四月二十日起至清償日止，按年息百分之四點九九計算之利息
，暨按上開利率百分之二十計算之違約金。
被告海龍水產有限公司、陳偉龍、陳林幼、沈秀蓉及湯坤泉應連
帶給付原告新臺幣捌拾柒萬壹仟捌佰肆拾玖元，及自民國九十九
年四月二時日起至清償日止，按年息百分之五點七六計算之利息
，暨按上開利率百分之二十計算之違約金。
被告海龍水產有限公司、陳偉龍、陳林幼、沈秀蓉及湯坤泉應連
帶給付原告新臺幣肆拾貳萬仟捌佰捌拾元，及自民國九十九
年四月二十日起至清償日止，按年息百分之四點九九計算之利息
，暨按上開利率百分之二十計算之違約金。
被告石檳華應給付原告新臺幣肆拾柒萬零貳佰拾元，及自民國
九十八年四月十五日起至清償日止，按年息百分之六計算之利息
。
被告久海企業有限公司應給付原告新臺幣陸拾萬貳仟肆佰捌拾
元，及自民國九十八年五月十一日起至清償日止，按年息百分之
六計算之利息。
被告何俊勝應給付原告新臺幣伍拾貳萬陸仟玖佰伍拾元，及自民
國九十八年四月二十八日起至清償日止，按年息百分之六計算之
利息。
被告林政宏、富莉萊國際商行應給付原告新臺幣肆拾貳萬伍仟
佰肆拾元，及自民國九十八年四月十七日起至清償日止，按年息
百分之六計算之利息。
被告林政宏應給付原告新臺幣拾柒萬仟伍佰貳拾元，及自民
國九十八年四月十五日起至清償日止，按年息百分之六計算之利
息。
被告上沅實業有限公司應給付原告新臺幣壹佰貳拾伍萬伍仟玖佰
柒拾元及如附表二所示之利息。
被告呂英彰應給付原告新臺幣肆拾玖萬柒仟肆佰元，及自民國九
十八年四月二十日起至清償日止，按年息百分之六計算之利息。
被告林明聰應給付原告新臺幣壹佰肆拾柒萬肆仟壹佰伍拾元及
如附表三所示之利息。
被告顏幸福應給付原告新臺幣壹佰零肆萬柒仟陸佰元及如附表四
所示之利息。
被告寶郁企業有限公司應給付原告新臺幣柒拾捌萬貳仟伍佰元，
及自民國九十八年五月二十五日起至清償日止，按年息百分之六
計算之利息。
被告富千代實業有限公司應給付原告新臺幣陸拾貳萬伍仟捌佰肆
拾元，及自民國九十八年五月十三日起至清償日止，按年息百分
之六計算之利息。
被告周子建應給付原告新臺幣陸拾萬玖仟伍佰伍拾元及如附表
五所示之利息。
被告高冠聰應給付原告新臺幣壹佰貳拾壹萬仟零拾元及如附
表六所示之利息。
被告立映實業有限公司應給付原告新臺幣壹佰零捌萬陸仟肆佰元
及如附表七所示之利息。
被告上傅企業有限公司應給付原告新臺幣伍拾肆萬仟伍佰元，
及自民國九十八年五月十一日起至清償日止，按年息百分之六計
算之利息。
被告品均實業有限公司應給付原告新臺幣陸拾貳萬壹仟貳佰伍拾
元，及自民國九十八年五月八日起至清償日止，按年息百分之六
計算之利息。
被告珍蓮發國際股份有限公司應給付原告新臺幣陸拾陸萬仟肆
佰肆拾元，及自民國九十八年四月三十日起至清償日止，按年息
百分之六計算之利息。
被告紅林木業有限公司應給付原告新臺幣伍拾捌萬柒仟肆佰拾
元，及自民國九十八年四月二十三日起至清償日止，按年息百分
之六計算之利息。
被告億豐青果有限公司應給付原告新臺幣陸拾壹萬伍仟佰元，
及自民國九十八年四月二十日起至清償日止，按年息百分之六計
算之利息。
被告則慶國際股份有限公司應給付原告新臺幣陸拾貳萬貳仟貳佰
伍拾元，及自民國九十八年四月十日起至清償日止，按年息百分
之六計算之利息。
被告陳祖傳應給付原告新臺幣柒拾捌萬壹仟貳佰元，及自民國九
十八年七月十日起至清償日止，按年息百分之六計算之利息。
被告陳金明即鑫程資訊企業社應給付原告新臺幣陸拾柒萬貳仟
佰拾元，及自民國九十八年六月五日起至清償日止，按年息百
分之六計算之利息。
被告順興國際實業有限公司應給付原告新臺幣柒拾壹萬仟伍佰
捌拾元，及自民國九十八年七月十三日起至清償日止，按年息百
分之六計算之利息。
上開訴之聲明第五項至第二十七項中如被告為給付時，訴之聲明
第一項至第四項之被告於其給付金額之範圍內同免為給付義務。
上開訴之聲明第一項至第四項債務於清償完畢時，訴之聲明第五
項至第二十七項之被告之債務即為免除。
訴訟費用新臺幣肆萬陸仟柒佰肆拾肆元由被告連帶負擔。
本判決於原告以新臺幣壹佰伍拾貳萬元供擔保後，得假執行。
    事實及理由
一、按當事人得以合意定第一審管轄法院，民事訴訟法第24條第
    1項前段定有明文。查，兩造既已於授信約定書第13條及連
    帶保證書約定，同意以本院為第一審管轄法院（見本院卷（
    一）第21頁、第27至31頁），則本院就本件訴訟自有管轄權
    ，合先陳明。
二、次按公司之清算，以董事為清算人，但本法或章程另有規定
    或股東會另選清算人時，不在此限，公司法第322條第1項、
    著有規定。查被告則慶國際股份有限公司業於民國98年3月
    13日為解散登記，有經濟部商業司公司登記資料查詢在卷可
    稽（見本院卷第116頁），是被告即應行清算，而被告之股
    東會未另行選任清算人，應以全體董事為清算人，對外代表
    公司。依卷附被告公司之變更登記事項卡所載（見本院卷第
    135頁），被告之董事林志哲、賴伯源、呂英彰，故應以其
    為被告之法定代理人進行本件訴訟，次予敘明。
三、次按訴狀送達後，原告不得將原訴變更或追加他訴，但擴張
    或減縮應受判決事項之聲明者，不在此限，民事訴訟法第25
    5條第1項第3款定有明文。本件原告於起訴時，訴之聲明第1
    項至第4項原係請求，被告海龍水產有限公司（下稱海龍公
    司）、陳偉龍、陳林幼、湯坤泉及沈秀蓉應連帶給付原告新
    臺幣（下同）1,370,602元，及自民國98年4月16日起至清償
    日止，按年息5.76％計算之利息，暨其逾期在6個月內者，
    按上開利率10％，其逾期超過6個月者，按上開利率20％計
    算之違約金。被告海龍公司、陳偉龍、陳林幼、湯坤泉及沈
    秀蓉應連帶給付原告6,284,563元暨如附表一所示之利息、
    違約金。被告海龍公司、陳偉龍、陳林幼、湯坤泉及沈秀蓉
    應連帶給付原告2,088,462元，及自98年7月1日起至清償日
    止，按年息5.76％計算之利息，暨其逾期在6個月內者，按
    上開利率10％，其逾期超過6個月者，按上開利率20％計算
    之違約金。被告海龍公司、陳偉龍、陳林幼、湯坤泉及沈秀
    蓉應連帶給付原告100萬元，及自98年4月16日起至清償日止
    ，按年息4.99％計算之利息，暨其逾期在6個月內者，按上
    開利率10％，其逾期超過6個月者，按上開利率20％計算之
    違約金。嗣於99年5月10日言詞辯論期日減縮為如主文第1項
    至第4項所示。依前揭規定，本院自應予以准許，併予敘明
    。
四、本件被告海龍水產有限公司、陳偉龍、陳林幼、沈秀蓉、石
    檳華、久海企業有限公司、富莉萊國際商行、林政宏、上沅
    實業有限公司、呂英彰、林明聰、顏幸福、寶郁企業有限公
    司、富千代實業有限公司、周子建、高冠聰、立映實業有限
    公司、上傅企業有限公司、品均實業有限公司、珍蓮發國際
    股份有限公司、紅林木業有限公司、億豐青果有限公司、則
    慶國際股份有限公司、陳祖傳、陳金明即鑫程資訊企業社、
    順興國際實業有限公司、湯坤泉經合法通知後，均未於言詞
    辯論期日到場，核皆無民事訴訟法第386條所列各款之情形
    ，爰依原告之聲請，由其一造辯論而為判決。
五、原告主張：
   （一）96年11月29日借款300萬元（借款序號933）：被告海
         龍公司於96年11月29日邀同被告陳偉龍、陳林幼、湯
         坤泉及沈秀蓉為連帶保證人，向本行申請中期放款，
         經本行核准，並簽有借據及定期保證連帶保證書3紙，
         借款金額300萬元，約定借款期間自96年11月29日起至
         99年11月29日止，自實際撥款日起，本金按月平均攤
         還，利息按月計付，第一期繳款日為96年12日29日。
         利息按本行二年期定期儲蓄機動利率加年利率4.475％
         計付，嗣該利率調整時即隨同調整；惟借款到期或視
         為全部到期未立即償還時，應按前開約定利率計付遲
         延利息；經查本行二年期定期儲蓄利率逾期時（即98
         年4月29日）為年利率1.285％，故本案之請求利率即
         為1.285％加4.475％為5.76％。並約定逾期未清償本
         息時，自應清償日起，逾期在6個月以內部份照約定利
         率10％，逾期超過6個月部份照約定利率20％加付違約
         金。惟查被告海龍公司自撥款後，僅按約定繳款至98
         年03月29日，其後於本行其他借款即發生逾期，經本
         行依授信約定書第5條約定，就其於本行之存款為抵銷
         ，但截至98年04月15日止尚欠本金1,370,602元，經本
         行屢為催繳，至今仍未見履行，本行即此請求清償前
         開本金暨如訴之聲明第1項所示之利息、違約金。查被
         告陳偉龍、陳林幼、湯坤泉及沈秀蓉為本貸款之連帶
         保證人，對此應負連帶清償之責。
   （二）97年5月22日額度900萬元之週轉金貸款：借款序號196
         3、1983、2023、2033、2053、2063、2073、2083、2
         103）：被告海龍公司係於97年5月22日邀同被告陳偉
         龍、陳林幼、湯坤泉及沈秀蓉為連帶保證人，向本行
         申請週轉金貸款，經本行核准，並簽有週轉金貸款契
         約及定期保證連帶保證書共3紙，其後並由被告海龍公
         司出具授信動用申請書及借據，約定於借款額度內循
         環動用，借款額度為900萬元，借款動用期間自97年05
         月22日起至98年05月22日止；並約定由借款人出具借
         據或票據申請循環動用，每筆借款期限最長不得超過
         90天；其本金到期一次清償，利息則按月計付。借款
         利率係按年率6.44％計息；嗣經本行二年期定儲機動
         利率調整時，自調整日起改按本行新公告二年期定儲
         機動利率加年率3.705％計付。各筆借款到期或視為全
         部到期，借款人與連帶保證人應即清償，如有遲延時
         ，應按前述借款利率計付遲延利息；並自應償還日起
         ，按借款總餘額，逾期6個月以內部份照貸款利率10
         ％，逾期超過6個月部份照貸款利率20％加付違約金；
         前開利率於本行向法院為請求時視為不再機動調整，
         並以此時之利率計算全部之遲延利息及違約金。查被
         告海龍公司係自上開契約成立後即陸續提出授信動用
         申請書及借據申請循還動用，惟尚有如訴之聲明第2項
         所示之債務（即序號1963、19830、2023、2033、2053
         、2063、2073、2083、2103）均已屆清償期，經本行
         屢經催繳，至今仍未清償，本行即此請求清償全部本
         金及其利息、違約金。查被告陳偉龍、陳林幼、湯坤
         泉及沈秀蓉為本貸款之連帶保證人，對此應負連帶清
         償之責。
   （三）98年4月6日額度350萬元之週轉金貸款：（借款序號
         2113）：被告海龍公司係於98年4月6日邀同被告陳偉
         龍、陳林幼、湯坤泉及沈秀蓉為連帶保證人，向本行
         申請週轉金貸款，經本行核准，並簽有週轉金貸款契
         約共2紙，其後並由被告海龍公司出具授信動用申請書
         及借據，於額度內動用，借款動用額度為350萬元。借
         款動用期間自98年4月14日起至99年4月14日止；並約
         定由借款人出具借據或票據申請循環動用，每筆借款
         期限最長不得超過4個月，其本金到期一次清償，利息
         則按月計付。借款利率係按年率5.76％計息；嗣經本
         行二年期定儲機動利率調整時，自調整日起改按本行
         新公告二年期定儲機動利率加年率4.475％計付；經查
         本行二年期定期儲蓄利率逾期時（即98年5月14日）為
         年率1.285％，故本案之請求利率即為1.285％加4.475
         ％為5.76％。各筆借款到期或視為全部到期，借款人
         與連帶保證人應即清償，如有遲延時，應按前述借款
         利率計付遲延利息；並自應償還日起，按借款總餘額
         ，逾期6個月以內部份照貸款利率10％，逾期超過6 個
         月部份照貸款利率20％加付違約金；前開利率於本行
         向法院為請求時視為不再機動調整，並以此時之利率
         計算全部之遲延利息及違約金。查被告海龍公司係自
         上開契約成立後即提出授信動用申請書及借據申請循
         還動用，即序號2113借款，該借款今已屆清償期惟尚
         欠有本金871,849元，經本行屢經催繳，至今仍未清償
         ，本行即此請求清償全部本金暨如訴之聲明第3項所示
         之利息、違約金。查被告陳偉龍、陳林幼、湯坤泉及
         沈秀蓉為本貸款之連帶保證人，對此應負連帶清償之
         責。
   （四）98年4月6日額度900萬元之週轉金貸款部分：（借款序
         號2123）：被告海龍公司係於98年4月6日邀同被告陳
         偉龍、陳林幼、湯坤泉及沈秀蓉為連帶保證人，向本
         行申請週轉金貸款，經本行核准，並簽有週轉金貸款
         契約2紙，後由被告海龍公司出具授信動用申請書及借
         據，於額度內動用，借款動用額度為900萬元。借款動
         用期間係自98年4月14日起至99年4月14日止；並約定
         由借款人出具借據或票據申請循環動用，每筆借款期
         限最長不得超過4個月；其本金到期一次清償，利息按
         月計付。利息按年率4.99％計息；嗣經本行二年期定
         儲機動利率調整時，自調整日起改按本行新公告二年
         期定儲機動利率加年率3.705％計付；經查本行二年期
         定期儲蓄利率逾期時（即98年5月14日）為年率1.285
         ％，故本案之請求利率即為1.285％加3.705％為4.99
         ％。各筆借款到期或視為全部到期，借款人與連帶保
         證人應即清償，如有遲延時，應按前述借款利率計付
         遲延利息；並自應償還日起，按借款總餘額，逾期六
         個月以內部份照貸款利率10％，逾期超過六個月部份
         照貸款利率20％加付違約金；前開利率於本行向法院
         為請求時視為不再機動調整，並以此時之利率計算全
         部之遲延利息及違約金。查被告海龍公司係自上開契
         約成立後即於98年4月15日提出授信動用申請書及借據
         申請動用即為2123序號借款，惟被告海龍公司於本筆
         借款撥款後，於98年5月14日之應繳日起即未按約繳納
         應繳之利息，而其本金今並已屆清償期，經本行屢經
         催繳，至今仍未清償，本行即此請求清償全部本金暨
         如訴之聲明第4項所示之利息、違約金。查被告陳偉龍
         、陳林幼、湯坤泉及沈秀蓉為本貸款之連帶保證人，
         對此應負連帶清償之責。
   （五）被告石檳華等23人之票款部分：原告持有被告石檳華
         、久海企業有限公司、何俊勝、富莉萊國際商行、林
         政宏、上沅實業有限公司、呂英彰、林明聰、顏幸福
         、寶郁企業有限公司、富千代實業有限公司、周子建
         、高冠聰、立映實業有限公司、上傅企業有限公司、
         品均實業有限公司、珍蓮發國際股份有限公司、紅林
         木業有限公司、億豐青果有限公司、則慶國際股份有
         限公司、陳祖傳、陳金明即鑫程資訊企業社及順興國
         際實業有限公司等所簽發如證物十一所示之支票30紙
         ，經本行於提示日提示後，竟遭以存款不足而為退票
         ，有退票理由單為證。為此爰依票據法第126條及民事
         訴訟法第427條第2項第6款之規定起訴，並請求自各該
         提示日起至清償日止之按年息百分之6計算之利息。
   （六）查上開訴之聲明第5項至第27項之被告即原告所持支票
         ，係由發票人石檳華、久海企業有限公司、何俊勝、
         富莉萊國際商行、林政宏、上沅實業有限公司、呂英
         彰、林明聰、顏幸福、寶郁企業有限公司、富千代實
         業有限公司、周子建、高冠聰、立映實業有限公司、
         上傅企業有限公司、品均實業有限公司、珍蓮發國際
         股份有限公司、紅林木業有限公司、億豐青果有限公
         司、則慶國際股份有限公司、陳祖傳、陳金明即鑫程
         資訊企業社及順興國際實業有限公司所開立，並交予
         受款人海龍公司，再由受款人海龍公司以背書轉讓之
         方式交本行持有，用以支付被告海龍公司之於原告所
         有債務。是以被告石檳華、久海企業有限公司、何俊
         勝、富莉萊國際商行、林政宏、上沅實業有限公司、
         呂英彰、林明聰、顏幸福、寶郁企業有限公司、富千
         代實業有限公司、周子建、高冠聰、立映實業有限公
         司、上傅企業有限公司、品均實業有限公司、珍蓮發
         國際股份有限公司、紅林木業有限公司、億豐青果有
         限公司、則慶國際股份有限公司、陳祖傳、陳金明即
         鑫程資訊企業社及順興國際實業有限公司所欠如訴之
         聲明第5項至第27項所示之票據債務與本案訴之聲明之
         第1至4項之被告海龍公司之債務，係屬不真正連帶債
         務。故當上開訴之聲明之第5至27項中之任一被告為給
         付時，訴之聲明第1項至第4項之被告於其給付金額之
         範圍內同免為給付義務。而上開訴之聲明第1項至第4
         項債務於清償完畢時，其訴之聲明第5項至第27項之被
         告之債務即為免除。
   （七）爰依上列消費借貸及票據之法律關係，提起本訴等情
         。並於本院聲明：1.如主文第1項至第28項所示。2.願
         供擔保，請准宣告假執行。
六、被告抗辯：
   （一）被告上沅實業有限公司之法定代理人呂英彰於最後言
         詞辯論期日未到庭，其前陳述略以：系爭票據係經偽
         造，伊亦不知有擔任上沅實業有限公司及則慶國際股
         份有限公司之負責人之情事等語，資為抗辯。
   （二）被告陳林幼於最後言詞辯論期日未到庭，其前陳述略
         以：伊有與原告簽立連帶保證書，願與原告和解等語
         。
   （三）被告湯坤泉於最後言詞辯論期日未到庭，其前陳述略
         以：伊雖與原告簽立連帶保證書，惟依民法第745條規
         定，自得主張先訴抗辯權，且原告於被告海龍公司出
         現信用瑕疵後，仍核准被告海龍公司之融資計691萬元
         ，有違誠實信用原則，爰依民法第225條及第742條規
         定提出抗辯等語。
七、查，原告主張被告海龍公司分別於96年11月29日、97年5月
    22 日、98年4月6日邀同被告陳偉龍、陳林幼、湯坤泉及沈
    秀蓉為連帶保證人，向原告申請中期放款及週轉金貸款，於
    清償期屆至後未依約攤還本息，經原告屢經催繳，至今仍未
    全數清償，為被告陳林幼、湯坤泉所不爭執，而被告陳偉龍
    及沈秀蓉經合法通知後（見本院卷（二）第122、123頁），
    亦未提出任何書狀爭執，視同自認（民事訴訟法第280條第3
    項準用第1項規定參照），復有卷附借據、連帶保證書、放
    款利率歷史資料表、授信約定書、周轉金貸款契約、授信動
    用申請書、催告函及回執證明可憑（見本院卷（一）第19至
    60 頁、第92頁至97頁），自堪信為真。
八、被告湯坤泉、上沅實業有限公司、呂英彰雖以上揭情詞置辯
    ，惟查：
   （一）原告與被告湯坤泉簽署之連帶保證書（定期保證）第3
         條已明確約定：「連保人不得以貴行（即原告）未對
         主債務人先行起訴、強制執行或其他理由為抗辯，以
         遲延其保證債務之履行」，可知原告與連帶保證人間
         已成立其可逕向連帶保證人求償之特約，復參酌最高
         法院77年度台上字第1772號判例意旨，連帶保證債務
         之債權人得同時或先後向保證人為全部給付之請求，
         保證人者不得於本案主張先訴抗辯權。是被告湯坤泉
         依民法第745條提出抗辯云云，即非有據。
   （二）被告湯坤泉雖另以：被告海龍公司已有數筆款項發生
         逾期（如1983序號於98年3月25日、2023序號於98 年4
         月5日、2033序號於98年4月11日），係於信用上發生
         瑕疵後，本行卻仍續借款予被告海龍公司，有違民法
         第148條規定之誠實信用原則等情，然依原告提出之連
         線作業查詢單上所載，1983序號於98年3月25日、20
         23序號於98年4月5日、2033序號於98年4月11日，係指
         被告海龍公司僅約定繳款至上開期日，其後即未繳款
         而言，換言之，被告海龍公司於98年3月25日及98年4
         月5日及98年4月11日之應繳款日仍為依約繳款，而係
         於次月應繳款日始未依約繳款，按此期間被告海龍公
         司之繳款紀錄則屬正常，信用並無瑕疵，原告依此所
         為撥貸之款項，並無何違誤可指，更與民法第148條規
         定之誠實信用原則毫無干係，被告湯坤泉所辯，毫無
         實據，亦不可採。
   （三）再被告湯坤泉答辯狀（三）所述，無非以共同被告石
         檳華等23人所開立之票據，或公司業已解散、或無設
         立登記、或為人頭公司、或有退票記錄等，抗辯本件
         原告徵信顯有瑕疵，進而主張免負給付責任云云。非
         特被告湯坤泉甘為各該人等之連帶保證人，其等實際
         營運狀況如何，豈有人較湯坤泉知之更稔，遑論被告
         並未舉證以實其說，自不足取。況且被告湯坤泉係被
         告海龍公司之連帶保證人，原告係依連帶保證之法律
         關係起訴，與共同被告石檳華等23人之票據關係請求
         有別；甚而系爭票據係被告海龍公司為清償積欠原告
         債務以背書轉讓方式交予原告，核其法律性質屬民法
         第320條新債清償關係，於新債務未履行前，舊債務仍
         不消滅，故訴之聲明第1項至第4項之保證債務雖與共
         同被告石檳華等23人之票據債務間具有不真正連帶債
         務關係而有所牽連，但在支票未兌現前，其保證債務
         並不因此消滅。微論縱認原告確有徵信不實之情，亦
         僅提高原告本金難以回收之風險，然於法仍不能解免
         被告湯坤泉之連帶保證責任。
   （四）原告主張伊執有被告石檳華等26人簽發之支票，由被
         告海龍公司背書轉讓予原告，用以清償被告海龍公司
         之消費借貸債務，惟系爭支票屆期提示因存款不足及
         拒絕往來而遭退票，業據提出應收客票退票訴追明細
         表、支票、退票理由單等件為證（見本院卷第61頁至
         99頁），故原告主張之事實，堪信為真。被告上沅實
         業有限公司、呂英彰上開空言所辯云云，非得對抗原
         告請求之事由，亦無礙於本件票據關係之成立及其依
         法應負之付款責任。從而，原告依票據之法律關係，
         訴請被告給付如主文第5項至第27項所示，為有理由，
         應予准許。
九、綜上所述，原告依兩造間之消費借貸契約、連帶保證契約及
    票據之法律關係，訴請被告給付如主文第1項至第27項所示
    之本息及違約金，均有理由，應予准許。
十、本件事證已臻明確，兩造其餘攻擊防禦方法及所提證據，核
    與本件判決結果不生影響，爰不另一一論述，併予敘明。
十一、訴訟費用之負擔：本件第一審裁判費為46,144元及公示送
      達登報費600元，應由被告負擔，爰確定如主文第29項所
      載。
十二、原告陳明願供擔保，請求宣告假執行，核無不合，茲酌定
      擔保金額，予以准許。
十三、據上論結，本件原告之訴為有理由，依民事訴訟法第385
      條第1項前段、第78條、第390條第2項，判決如主文。
中    華    民    國    99    年    9    月     13    日
                  民事第七庭    法  官  吳定亞
以上正本係照原本作成。
如對本判決上訴，須於判決送達後20日內向本院提出上訴狀。如
委任律師提起上訴者，應一併繳納上訴審裁判費。
中    華    民    國    99    年    9     月    13    日
                                書記官  張婕妤

司法院資訊處製作；財團法人民間司法改革基金會備份。
